【裁判字號】    97,聲再,88
【裁判日期】    970327
【裁判案由】    瀆職
【裁判全文】
臺灣高等法院刑事裁定                  97年度聲再字第88號
再審聲請人
即受判決人  甲○○
            原名葉麗月）女  .
選任辯護人  葉俊有律師
上列再審聲請人因瀆職等案件，對於本院91年度上訴字第327 號
確定判決（臺灣臺北地方法院87年度訴字第371 號，起訴案號：
臺灣臺北地方法院檢察署86年度偵字第5874、7833、12065、120
66號），聲請再審，本院裁定如下：
    主  文
再審之聲請駁回。
    理  由
一、聲請意旨略以：公訴人前以再審聲請人即受判決人甲○○與
    公務員徐挽瀾共犯洩漏關於中華民國國防以外應祕密消息罪
    起訴，經本院於民國92年9月30日以91年度上訴字第327號判
    處有期徒刑3 月，如易科罰金以3百元折算1日確定在案。惟
    查：
(一)共犯徐挽瀾業經本院以95年度上更（二）字第70號判決無罪
    確定在卷。依該判決認：(1)徐挽瀾任職財政部台北國（關）
    稅局稽查組檢查課，與機動巡查隊彼此職責不同，公訴人未
    提出積極證據證明機動巡查隊成員何人外洩訊息，自難證明
    徐挽瀾洩漏國防以外之祕密。(2)海關對入出境旅客、進出口
    貨物隨時檢查以防走私、超帶物品及違禁物品，為公知之事
    實，而海關機動巡查隊負責掌理抽、複查進、出口、轉運、
    保稅貨物及出口郵包；複查入出境旅客及機員行李，抽私貨
    及逾期貨倉庫貨物及海關管理保稅工廠業務等事項，為該隊
    工作手冊規定甚明，則機動巡查隊每日均有巡查，原無秘密
    可言。至每日正常上班及加班時間，究係由何一分隊，至何
    處巡查，因係當日臨時指派，或可稱之為機密，有財政部台
    北關稅局86年4 月25日北普稽字第86102319號函可知。是以
    86年2 月27日，夜間巡查勤務，係於當日臨下班前，由時任
    該隊隊長之劉滿泉隨機指派第一分隊，加班巡查至翌日，並
    無事前（同年月24日）即行排定（派妥），該分隊夜間赴行
    李檢查課，執行機動巡查勤務之情事，則機動巡查隊成員，
    既無洩漏消息之事實，如何證明徐挽瀾先後得知，機動巡查
    隊將由王凌元率隊於86年1月30日及2月27日複查入出境旅客
    行李，而徐挽瀾於2、3日前之1月28日及2月14日即獲知該機
    密，而事先通知李惠筑等情。(3)依財政部台北國（關）稅局
    於93年5月25日北普人字第093105533號函謂：該局機動巡查
    隊職司業務為「機動巡查」，依該隊工作手冊規定「複查入
    出境旅客及機員行李」，僅屬該隊工作項目之一，至於勤務
    分派，例採到勤後臨時調派方式辦理，於值勤當日由該隊隊
    長或副隊長，視當日各分隊實際到勤情形，隨機指派負責日
    間各項勤務，當日奉派執行夜勤加班巡查勤務之分隊，需依
    隊長指定之巡查轄域或單位，由分隊長率同隊員赴該轄域或
    單位巡查﹔該隊並無排定以定時、定點或由特定人方式執行
    該複查勤務之情事。至該隊86年1月30日及2月27日，進行巡
    查之消息，何以外洩，致檢查課關員得以與常川客進行對話
    聯繫乙節，經查依該隊工作紀錄簿，紀錄資料，於86年1 月
    30日夜間，奉派複查入出境旅客行李之分隊長，為時任該隊
    第二分隊長之陳中和 (已退休)，與本院91年度上訴字第327
    號刑事判決書第6頁，所載之王凌元 (時任該隊第一分隊長)
    ，事實未盡相符。(4)依機動巡查隊第一分隊長王凌元於88年
    1月7日所證，巡查隊是常態編制，平常是早上在9 點簽到，
    由隊長或副隊長指派到何處巡查。加班則於下午3 點左右，
    奉副局長之命，由隊長指派，留一個分隊下來加班，海關的
    其他官員會知道每天都有機動隊來，但是由那一個分隊，並
    不清楚等語；另台北關稽查組副組長廖陞秋亦證稱，機動隊
    巡查並不會照會稽查組等情屬實。則徐挽瀾稱，其於86年1
    月28日及同年1 月30日，電話至李惠筑家中，要李惠筑之女
    施欣怡轉告，後天晚上那個機（按指機動巡查隊）要來，千
    萬不要吃飯（按指不要攜帶超量行李通關）等語，及電知施
    建興：王凌元（係機動巡查隊第一分隊隊長）會巡，通知阿
    甘（指李惠筑）不要玩等語。嗣於同年2 月24日電話予甲○
    ○，要葉女通知李惠筑，27號晚上有機，不要吃飯等語，純
    為被告虛構之事實，藉以迴避李惠筑錯開徐挽瀾值班時間通
    關。
(二)綜上所述，足證原確定判決判處聲請人罪刑所認定之事實，
    顯然錯誤。上開徐挽瀾之無罪判決書，及判決書內所引用之
    文書及有關證人之證言等證據，從證據本身形式上觀察，已
    毋須經調查程序，顯然可認為足以動搖原確定之判決，自屬
    刑事訴訟法第420條第1項第6款所定之新證據，足以證明聲
    請人應受無罪之判決。
二、按刑事訴訟法第420條第1 項第6款規定：因發現確實之新證
    據，足認受有罪判決之人應受無罪、免訴、免刑或輕於原判
    決所認罪名之判決者，得聲請再審。而本款所謂發現確實之
    新證據，係指該證據於事實審法院判決前已經存在，為法院
    或當事人所不知，不及調查斟酌，至其後始行發見，且就證
    據本身形式上觀察，固不以絕對不須經過調查程序為條件，
    但必須顯然可認為足以動搖原有罪確定判決，而為受判決人
    無罪、免訴、免刑或輕於原判決所認罪名之判決者為限；故
    受理聲請再審之最後事實審法院，應就聲請再審理由之所謂
    「新證據」，是否具備事實審判決前已經存在，為法院、當
    事人所不知，事後方行發現之「新規性」，及顯然可認足以
    動搖原有罪確定判決，而對受判決人為有利之判決之「確實
    性」二要件，加以審查，為判斷應否准予開始再審之準據，
    倘未兼備上開二種再審新證據之特性，即不能為再審之原因
    。
三、本件原確定判決認聲請人與徐挽瀾共犯刑法第132條第1項之
    罪，並以聲請人雖非公務員，因與具公務員之徐挽瀾共同洩
    漏國防以外應祕密之消息，依同法第31 條第1項規定仍以共
    犯論等情，已於判決內詳細論述認定受判決人犯罪及所依之
    證據取捨之理由（92年9月30日確定）。而本院95年度上更
    (二)字第70號刑事判決及該判決所提財政部台北國稅局93年
    5月25日北普人字第0931005533號函，並非為原確定判決前
    已經存在，為法院、當事人所不知，不及調查斟酌，至其後
    始行發現之「新證據」至明。又聲請人與徐挽瀾共同犯罪，
    均經本院於92年9月30日以91年度上訴字第327號刑事判決判
    處罪刑，受判決人不得上訴而先行確定，縱徐挽瀾上訴最高
    法院後，經發回更審，由經本院以95年度上更 (二)字第70
    號刑事判決改諭知無罪確定，乃法院關於證據之取捨及證明
    力之判斷有所不同，尚難執此為「新證據」而聲請再審。再
    觀諸受判決人所指事項及所述理由，僅執陳詞否認有前開之
    犯行，就犯罪事實之有無再事爭執，或對原判決所憑之採證
    及法律適用有所質疑而已，則其雖主張依據刑事訴訟法第
    420 條第1項第6款發見確實之新證據，實與未提出新證據無
    異。再徐挽瀾之上揭95年度上更 (二)字第70號判決，並非
    本件原確定判決所憑之裁判，自亦與刑事訴訟法第420條第1
    項第4款規定不符。揆諸前揭之說明，本件聲請再審為無理
    由，應予駁回。
據上論斷，應依刑事訴訟法第434條第1項，裁定如主文。
中    華    民    國    97    年    3    月     27    日
                  刑事第二庭審判長法  官  呂丹玉
                                  法  官  林恆吉
                                  法  官  李麗玲
以上正本證明與原本無異。
不得抗告。
                                  書記官  廖婷璇
中    華    民    國    97    年    3     月    28    日


司法院資訊處製作；財團法人民間司法改革基金會備份。
